【裁判字號】    97,交聲,242
【裁判日期】    970407
【裁判案由】    交管條例聲異
【裁判全文】
臺灣板橋地方法院交通事件裁定         97年度交聲字第242號
原處分機關  交通部公路總局臺北區監理所板橋監理站
異  議  人
即受處分人  甲○○
上列異議人即受處分人因違反道路交通管理處罰條例案件，對於
交通部公路總局臺北區監理所板橋監理站於中華民國九十七年一
月十一日所為之處分（原處分案號：板監裁字裁四一－Ｃ000
00000號），聲明異議，本院裁定如下：
    主     文
原處分撤銷。
甲○○不罰。
    理     由
一、按法院受理交通事件，準用刑事訴訟法之規定，道路交通管
    理處罰條例第八十九條前段定有明文。是最高法院七十六年
    台上字第四九八六號判例「認定犯罪事實所憑之證據，雖不
    以直接證據為限，間接證據亦包括在內。然而無論直接證據
    或間接證據，其得為訴訟上之證明者，須於通常一般之人均
    不致有所懷疑，而得確信其為真實之程度者，始得據為有罪
    之認定。倘其證明尚未達到此一程度，而有合理之懷疑存在
    ，而無從使事實審法院得有罪之確信時，即應由法院為諭知
    被告無罪之判決。」所揭示刑事訴訟法上法院認定事實之最
    重要原則（認定被告有罪，就該有罪事實不能有任何之合理
    懷疑存在原則），於法院審理行為人違反道路交通管理處罰
    條例案件時，當有其適用。易言之，法院於審理行為人違反
    道路交通管理處罰條例案件，當踐行完畢調查證據程序後，
    為事實之認定時，如就原處分機關所認定之行為人違規事實
    仍有合理之訴訟上懷疑，而無法百分之百確信行為人確有該
    當於道路交通管理處罰條例各該處罰條文之構成要件事實時
    ，此際即應依訴訟上之待證事實「倘有懷疑，則從被告之利
    益作解釋」之證據法則，作對受處分人有利之認定。
二、本件異議人即受處分人甲○○於民國九十七年一月七日二十
    時三十五分許，騎乘車牌號碼為ＲＰＹ－一一一號輕型機車
    ，行經臺北縣板橋市○○路一巷十六弄口時闖紅燈，直接左
    轉文昌街行駛，經臺北縣政府警察局板橋分局板橋派出所警
    員，認受處分人違反道路交通管理處罰條例第五十三條第一
    項規定，隨後掣發北縣警交字第Ｃ00000000號通知
    單。嗣受處分人於舉發通知單上所載應到案日期（九十七年
    一月二十二日）前向舉發單位及原處分機關提出申訴，經舉
    發單位調查結果後以電子郵件回覆，原處分機關仍認受處分
    人有上開違規行為，原處分機關乃依違反道路交通管理處罰
    條例第五十三條第一項、第六十三條第一項第三款（裁決書
    漏列第一項第三款）及違反道路交通管理事件統一裁罰基準
    表等規定，於九十七年一月十一日裁處受處分人一千八百元
    罰鍰，並記違規點數三點，此有臺北縣政府警察局北縣警交
    字第Ｃ00000000號舉發通知單、交通部公路總局臺
    北區監理所板橋監理站板監裁字裁四一－Ｃ0000000
    0號裁決書及臺北縣政府警察局板橋分局九十七年一月九日
    電子郵件各一件在卷足憑。
三、異議人聲明異議意旨略以：違規當日先在板橋市○○路一巷
    四號紅燈左轉，黃警員開單後，伊覺得不合理致電到板橋分
    局申訴後，乙○○警員前往現場，喝令伊立刻到分局，二十
    時三十分至九時許抵達分局後，廖警員告知伊前往分局途中
    又再闖紅燈。伊了解員警在後，還敢恣意闖紅燈，顯然是不
    符合常理等語。
四、經查，本件異議人係先於臺北縣板橋市○○路因交通違規事
    由，與現場執行員勤發生爭執，後來因異議人表示欲對警察
    提告，到場支援之員警乙○○遂要求異議人至警察局處理，
    之後，乙○○等員警認為異議人在臺北縣板橋市○○路一巷
    十六弄口，有駕車行經有燈光號誌管制之交岔路口闖紅燈之
    行為，遂予以舉發等情，業據證人即製發舉發單之員警乙○
    ○於本院調查中證述明確（見本院九十七年三月十九日訊問
    筆錄第二頁），並提出工作紀錄簿、現場蒐證光碟及其譯文
    、現場圖以資證明。然本件異議人先前方因違規事件與警方
    人員發生爭執，欲與員警至警察局處理等，當時異議人係騎
    乘四十九ＣＣ之輕型機車，後方則有包含乙○○員警在內之
    三名員警，分騎一百五十ＣＣ之重型警用機車隨行在後，異
    議人亦知悉有員警隨行於後之情，同據證人即在場之員警乙
    ○○於本院調查中證述明確（見本院前述訊問筆錄第二頁至
    第四頁）。是衡諸常情，異議人應無違規於有燈光號誌管制
    之交岔路口闖紅燈之必要；況且，異議人既因先前之舉發單
    與警方人員發生爭執，倘異議人確實有前述違規事由，為免
    爭議，在本件無事實上困難（異議人僅騎乘四十九ＣＣ之輕
    型機車，其後確有騎乘三輛一百五十ＣＣ之重型警用機車之
    員警隨行在後）之情形下，員警應係會當場攔停較為合理。
    是由卷內資料所示，並無法使本院就異議人有前述違規事由
    形成確信之心證，自應為異議人有利之認定。
五、綜上所述，原處分機關以受處分人有前開違反道路交通管理
    處罰條例之違規行為，尚難認為允當，此外復查無其他積極
    證據足以證明受處分人有原處分機關所認定之前開違規行為
    ，自應作對受處分人有利之認定，原處分機關不察，遽對受
    處分人為前開裁決，即難認為允當，應認受處分人之異議為
    有理由，自應由本院將原處分撤銷，改諭知受處分人不罰，
    以資適法。
六、據上論斷，應依道路交通案件處理辦法第二十條前段，裁定
    如主文。
中    華    民    國    97    年    4     月    7     日
                  交通法庭法  官  吳冠霆
上列正本證明與原本無異。
如不服本裁定，應於裁定送達後五日內敘明抗告理由，向本院提
出抗告狀。
                          書記官  黃炎煌
中    華    民    國    97    年    4     月    7     日


司法院資訊處製作；財團法人民間司法改革基金會備份。
